【裁判字號】    98,台上,6955
【裁判日期】    981119
【裁判案由】    強盜
【裁判全文】
最高法院刑事判決            九十八年度台上字第六九五五號
上  訴  人  甲○○
選任辯護人  樓嘉君律師
上列上訴人因強盜案件，不服台灣高等法院高雄分院中華民國九
十八年八月二十五日第二審判決（九十八年度上訴字第二六一號
，起訴案號：台灣屏東地方法院檢察署九十七年度偵字第四三三
五號），提起上訴，本院判決如下：
    主  文
上訴駁回。
    理  由
按刑事訴訟法第三百七十七條規定，上訴於第三審法院，非以判
決違背法令為理由，不得為之。是提起第三審上訴，應以原判決
違背法令為理由，係屬法定要件。如果上訴理由書狀並未依據卷
內訴訟資料，具體指摘原判決不適用何種法則或如何適用不當，
或所指摘原判決違法情事，顯與法律規定得為第三審上訴理由之
違法情形，不相適合時，均應認其上訴為不合法律上之程式，予
以駁回。本件原判決依憑上訴人甲○○（所犯搶奪罪業經判刑確
定）坦承有持剪刀搶奪被害人吳潔華身上皮包之供述，證人吳潔
華、陳敏珊警詢中之證述，卷附扣押筆錄、扣押物品目錄表、贓
物認領保管單、吳潔華手臂受傷照片、陳敏珊手指受傷照片、吳
潔華背包遭剪刀劃剪留下剪痕照片、現場模擬作案及帶領警方起
贓照片等證據資料，為綜合判斷。並就上訴人所辯否認有因防護
贓物，當場持剪刀對陳敏珊施以強暴，係伊主動向警承認搶奪，
應符合自首減刑要件云云，認不足採信，於理由內予以指駁、說
明甚詳，因而維持第一審論處上訴人意圖為自己不法之所有，攜
帶兇器搶奪他人之動產，因防護贓物，而當場施以強暴（累犯）
罪刑之判決，駁回其在第二審之上訴，已詳述所憑證據及其認定
之理由，從形式上觀察，並無何違背法令之情形存在。上訴意旨
略以：證人吳潔華、陳敏珊警詢中之供述屬審判外陳述，依刑事
訴訟法第一百五十九條第一項規定無證據能力，原判決認有同法
第一百五十九條之三傳聞法則之例外適用，惟理由中未說明渠等
警詢中供述何以具有特別可信之情況存在；證人鍾介溪於原審已
證實當時確實沒有很具體的證據指證上訴人涉案，既屬證人個人
主觀上之懷疑，要不得謂已發生嫌疑；上訴人未以剪刀朝陳敏珊
脖子方向揮舞，是陳敏珊自後追趕拉扯皮包時碰到剪刀受傷，陳
敏珊並無處於喪失意思自由不能抗拒之狀態，證人柯賜益證述上
訴人是直接跳上黃之建機車逃走可憑，原判決就上開有利證據，
均未敘明何以不採之理由，自有判決不備理由之違法云云。惟查
：（一）刑事訴訟法第一百五十九條之三規定，被告以外之人於
審判中有(1)死亡(2)身心障礙致記憶喪失或無法陳述(3)滯留國外或
所在不明而無法傳喚或傳喚不到(4)到庭後無正當理由拒絕陳述之
任一情形，而其前於檢察事務官、司法警察官或司法警察調查中
所為陳述，經證明具有可信之特別情況，且為證明犯罪事實之存
否所必要者，得為證據。是依該條規定，被告以外之人於檢察事
務官、司法警察（官）調查時所為審判外陳述，係屬傳聞證據，
依同法第一百五十九條第一項規定，本無證據能力，必因其嗣於
審判中有上開實際不能到庭，或到庭不能（願）陳述，以接受交
互詰問情形，而其先前審判外之陳述具備「可信性」及「必要性
」二要件，始例外得認為有證據能力。原判決已先敘明證人吳潔
華、陳敏珊警詢中陳述雖屬傳聞證據，惟其二人於案發後已返回
香港，且經原審傳喚不到，警詢中陳述均在自由意思情況下所為
，客觀上具有可信之特別情況，且為證明犯罪事實之存否所必要
，仍認具有證據能力（見原判決理由壹部分），所為說明固稍嫌
簡略，然與上述判斷「可信性」、「必要性」要件，尚無違背，
難指採證有違證據法則。（二）犯罪事實之認定、證據之取捨及
證明力之判斷，俱屬事實審法院之職權，苟其取捨判斷不違背經
驗與論理法則，即不能指為違法，而據為上訴第三審之理由。原
審綜合全案卷證資料，認定上訴人有事實欄所載之犯行，已敘明
警員鍾介溪查獲上訴人犯案，是從監視器畫面所拍得黃之建機車
所搭載同夥背影，懷疑上訴人涉犯，並經通知到案說明而查獲，
其於警詢中承認犯行並不符自首。上訴人身材高大壯碩，竟持具
有殺傷力剪刀對被害人陳敏珊揮劃，阻其追趕，致陳敏珊左食指
遭劃傷，客觀上已足抑制陳敏珊之抗拒，構成準強盜之犯行理由
綦詳。所為論斷與說明，核無採證違法或與客觀存在之經驗及論
理法則相違之情形，難認有裁判不備理由之違誤。（三）證人柯
賜益於警詢時雖證稱看見一位小姐一直大叫往恆春方向跑，有一
輛機車逆向往人行道行駛，緊跟著後面有一男子跳上重機車後座
揚長而去（見警詢卷第五十五頁），惟依上開證人吳潔華、陳敏
珊於警詢中所證稱：上訴人持剪刀揮舞刺傷陳敏珊後，即跳上接
應機車逃離現場（見警詢卷第四十五頁、第五十頁），故柯賜益
所見案發過程應係上訴人阻止陳敏珊取回皮包後之舉動，尚不足
為上訴人有利之憑據，原判決縱未說明此部分何以不採之理由，
與判決本旨並無影響，亦不得據為上訴第三審之理由。上訴意旨
，就原審依職權採證認事之適法行使，或就原判決已說明事項，
專憑己見，泛指為違法，且為單純事實之爭執，俱非適法之第三
審上訴理由。依前揭說明，應認上訴人之上訴不合法律上之程式
，應予駁回。
據上論結，應依刑事訴訟法第三百九十五條前段，判決如主文。
中    華    民    國  九十八  年   十一   月   十九   日
                      最高法院刑事第十一庭
                          審判長法官  石  木  欽
                                法官  洪  佳  濱
                                法官  韓  金  秀
                                法官  段  景  榕
                                法官  周  煙  平
      本件正本證明與原本無異
                                      書  記  官
中    華    民    國  九十八  年   十一   月  二十五  日
                                                      Ｅ


司法院資訊處製作；財團法人民間司法改革基金會備份。
